臺灣桃園地方法院刑事裁定　 　　　　　96年度聲判字第45號
聲　請　人　戊○○
　　　　　　丙○○○
　　　　　　己○○
　　　　　　乙○○
　　　　　　丁○○
代　理　人　甲○○律師
被　　　告　庚○○原名鄭金煜.
上列聲請人因被告庚○○詐欺案件，不服臺灣高等法院檢察署檢
察長中華民國96年9 月21日，96年度上聲議字第4308號駁回聲請
再議之處分（原不起訴處分案號：臺灣桃園地方法院檢察署95年
度偵續一字第28號），聲請交付審判，本院裁定如下：
    主  文
聲請駁回。
    理  由
一、按告訴人接受不起訴處分書後，得於7 日內以書狀敘述不服
    之理由，經原檢察官向直接上級法院檢察署檢察長或檢察總
    長聲請再議；上級法院檢察署檢察長或檢察總長認再議為無
    理由者，應駁回之；告訴人不服上級法院檢察署檢察長或檢
    察總長認再議為無理由而駁回之處分者，得於接受處分書後
    10日內，委任律師提出理由狀，向該管第一審法院聲請交付
    審判；法院認為交付審判之聲請不合法或無理由者，應駁回
    之。刑事訴訟法第256 條第1 項前段、第258 條第1 項前段
    、第258 條之1 第1 項、第258 條之3 第2 項前段分別定有
    明文。
二、聲請人聲請交付審判意旨略以：
    (一)本件被告於本件所涉之民國89年9 月版及90年2 月版之營
      運計畫書對內容知情，固無疑問，然本件應審查係被告所
      提出之營運計畫書所載內容是否積極使告訴人陷於錯誤而
      為財產之交付，因告訴人之疏失而為逕予調查，是否有阻
      卻被告罪責。
    (二)本件調查者係被告以此營運計畫書，使告訴人等陷於錯誤
      而交付財產，原處分書逕以營運計畫書向南科籌備處提出
      ，而不會陷於錯誤，推認告訴人等亦不會陷於錯誤等理由
      駁回再議，認事用法難謂適當。
    (三)被告提供營運計畫書，憑此對外宣稱公司雄厚資金狀況，
      主觀上即有利用此營業計畫書，作為募集增資之工具之故
      意，另有證人陳奕達之證述可知。
    (四)就89年9 月版本營運計畫書而言：1.第2 頁之公司簡介：
      「資本額登記資本額新臺幣6 億元，第一次增資新臺幣3
      億元」惟查：該公司89年10月31 日 設立之資本額僅100
      萬元、89年11月9 日決議增資43 46 萬元。此時告訴人戊
      ○○尚未參與，並不知情，但卻提供上述資料對外集資，
      再者，營運計畫書中的文字未言明6 億元是將來之事，由
      營業計畫書之文字足使戊○○陷於錯誤，使其認為所投入
      之資金300 萬元，風險較低。2.被告以營運計畫書為據向
      告訴人戊○○募資，卻無相關南科聲請資料，內容和事實
      不符，明顯有錯誤資訊提供戊○○之詐術行為。
    (五)就90年2 月版本之營運計畫書而言：1.營運計畫書第9 頁
      ：「本公司登記資本額為新臺幣10億元整」、第10頁第4
      點第(1)項資金，記載自有新臺幣9 億元、第16、17頁，時
      程表載明資金於2000年募齊。2.此計畫書於戊○○於90年
      1 月投入300 萬元後，被告在90年2 、3 月寄發，且營運
      計畫書所載，9 億元是自有資金，和事實完全不符。3.從
      上述兩份營運計畫書可推知被告有施以詐術之行為。
    (六)綜上，可知原不起訴處分書認事用法，確有諸多違誤，為
      此，爰聲請本院准將本件交付審判。
三、按新修正刑事訴訟法第258 條之1 規定告訴人得向法院聲請
    交付審判，係新增對於「檢察官不起訴或緩起訴裁量權」制
    衡之1 種外部監督機制，法院僅就檢察官所為不起訴或緩起
    訴之處分是否正確加以審查，以防止檢察機關濫權，依此立
    法精神，同法第258 條第3 項規定法院審查聲請交付審判案
    件時「得為必要之調查」，其調查證據之範圍，自應以偵查
    中曾顯現之證據為限；而同法第260 條對於不起訴處分已確
    定或緩起訴處分期滿未經撤銷者得再行起訴之規定，其立法
    理由說明該條所謂不起訴處分已確定者，包括「聲請法院交
    付審判復經駁回者」之情形在內，是前述「得為必要之調查
    」，其調查證據範圍，更應以偵查中曾顯現之證據為限，不
    得就告訴人新提出之證據再為調查，亦不得蒐集偵查卷以外
    之證據，否則，將與刑事訴訟法第260 條之再行起訴規定，
    混淆不清，亦將使法院兼任檢察官而有回復「糾問制度」之
    虞；且法院裁定交付審判，即如同檢察官提起公訴使案件進
    入審判程序，是法院裁定交付審判之前提，必須偵查卷內所
    存證據已符合刑事訴訟法第251 條第1 項規定「足認被告有
    犯罪嫌疑」檢察官應提起公訴之情形，亦即該案件已經跨越
    起訴門檻，否則，縱或法院對於檢察官所認定之基礎事實有
    不同判斷，但如該案件仍須另行蒐證偵查始能判斷應否交付
    審判者，因交付審判審查制度並無如同再議救濟制度得為發
    回原檢察官續行偵查之設計，法院仍應依同法第258 條之3
    第2 項前段規定，以聲請無理由裁定駁回，合先敘明。
四、按犯罪事實應依證據認定之，無證據不得認定其犯罪事實，
    刑事訴訟法第154 條第2 項定有明文；又告訴人之告訴，係
    以使被告受刑事訴追為目的，是其陳述是否與事實相符，仍
    應調查其他證據以資審認；而犯罪事實之認定，應憑證據，
    如未能發現相當證據，或證據不足以證明，自不能以推測或
    擬制之方法，以為裁判基礎；另認定不利於被告之事實，須
    依積極證據，苟積極證據不足為不利於被告事實之認定時，
    即應為有利於被告之認定，更不必有何有利之證據（最高法
    院40年臺上字第86號及30年上字第816 號判例意旨足資參照
    ）。又刑法第339 條第1 項詐欺罪之成立，以意圖為自己或
    第三人不法所有，以詐術使人將本人或第三人之物交付為要
    件。所謂以詐術使人交付，必須被詐欺人因其詐術而陷於錯
    誤，若其所用方法，不能認為詐術，亦不致使人陷於錯誤，
    即不構成該罪，最高法院29年上字第3105號、40年臺上字第
    86號、46年臺上字第260 號分別著有判例意旨可資參照。
五、經查：
（一）一點零公司向南科籌備處申請投資案時，確有提出1 份「
      8 9 年10月營運計畫書」，內容記載：「．．．登記資本
      額9 億元，自有資金10億元．．．」，本件南科管理局曾
      表示：南科籌備處於89年12月28日以（89）南一字第0106
      67號函核准於園區投資，本案核准股本投資總額計10億元
      ，而核准股本投資額係指該投資案於園區設立執行投資計
      畫時，該公司承諾3 年內需投入之股本投資金額，除經本
      局核准同意投資計畫分期實施者外，當投資公司於園區辦
      理設立登記或由區外遷入本園區內辦里遷址登記時，登記
      資本額應與核准股本投資總額相同，而一點零公司從核准
      投資至94年3 月3 日廢止投資案之期間，未曾將公司設立
      或遷址於本園區等語，有該局96年5 月15日南投字第0960
      010915號函暨所附營運計畫書等資料可稽，則上開營運計
      畫書所記載「登記資本額9 億元，自有資金10億元」，自
      係一點零公司之營運目標，而非其現有資金，且10億元為
      南科籌備處核准一點零公司之投資總額，一點零公司應於
      園區設立執行投資計畫時，3 年內募足10億元。而由南科
      籌備處當初審核該份營運計畫書時，僅需調閱或函詢經濟
      部關於一點零公司之登記資本額，即可查出一點零公司之
      實際登記資本額與營運計畫書內容不符，然南科籌備處仍
      核准一點零公司於園區投資，而未駁回其申請，足認上開
      記載確為一般營運計畫書之寫法；況上開計畫書係將資本
      額列「資本需求」及「事業成功因素」及「一點零科技之
      設廠進度及工作紀要表」項下，可知該資本額確係預計、
      計畫之性質。
（二）又90年1 月間，當聲請人等人投資時，本身即做過投資利
      潤與風險之評比考量後，始決定投入上開金額，非貿然為
      之，此由聲請人戊○○陳稱：伊親自前往一點零公司所屬
      廠房勘查2 次，始決定投資300 萬元等語，顯見聲請人等
      並非單憑上開營運計畫書內容，即率予決定加以投資。又
      參諸聲請人戊○○於90年6 月6 日出席股東會當時，就一
      點零公司之資本額與營運計畫書內容所載未符乙節提出質
      疑，足見聲請人等就此即有所認知，是聲請人等顯係在投
      資前事前有前往察看相信該公司有足夠能力經營並進行生
      產事務，方決定加以投資。
（三）又本件案發當時，一點零公司確有增資計畫，後因經濟不
      景氣，無法順利募得資金，始宣告失敗，業據證人陳國金
      證述在卷，核與被告所辯情節相符，即不能逕推論該營運
      計畫書有任何虛偽不實之處。
（四）再按一般債權債務關係，不論起因於借貸、買賣、出租、
      合夥、投資、跟會、承攬工程、提供勞務或其他法律行為
      ，性質上均屬私法行為；而任何與金錢有關之交易、投資
      或營利活動，都有正常風險，高利潤之投資活動或高利息
      之借貸行為，尤其具有極高之風險；事前選擇交易、投資
      、借貸對象，預防或避免可能之交易損失，是每一個從事
      交易之現代人應具備之常識。況公司設立登記基本資料一
      般人均可查得，亦可上網由全國工商服務網站中輕易查得
      ，且公司發展之前瞻性尚非以公司登記資本額為唯一判斷
      之依據，自尚難僅以計畫書內有關資本額部分之記載，即
      遽謂係為詐欺。
（五）民事債務當事人間，若有未依債務本旨履行給付之情形，
      依一般社會經驗而言，原因非一，其因不可歸責之事由致
      無法給付，或因合法主張抗辯事由而拒絕給付，甚至債之
      關係成立後，始行惡意遲延給付，皆有可能，非必出於自
      始無意給付之詐欺犯罪一端。茍無證據證明其在債之關係
      發生時，自始即具有不法所有意圖之積極證據，亦僅能令
      負民事債務不履行之責任，尚不得據此債信違反之客觀事
      態，即推定被告自始即有不法所有之意圖，而逕以詐欺取
      財罪相繩。本件聲請人等亦係為了賺取投資利益始交付款
      項予被告，亦無何陷於錯誤可言，嗣後因投資失利、被告
      財務困難未能如期取得預估利益、報酬，本金部分未能如
      期取回，係屬彼等與被告間之民事糾葛問題，若無其他證
      據，自難逕認被告有詐欺犯行。
（六）就一點零公司之實際資產究為多少乙節，證人即查核一點
      零公司資產之會計師薛守宏證稱：到91年9 月30日止，一
      點零公司到底有多少資產，無法評估，因為依一般公認會
      計原則，公司要結束營業時，其資產必須依淨變現價值計
      算，但一點零公司未依該原則計算，渠所算出的一點零公
      司總資產為2552萬8521元，包括固定資產2329萬7238元及
      存貨76萬3073元，然固定資產2329萬7238元及存貨76萬30
      73元是一點零公司自己計算出來，未請專業鑑價公司鑑定
      ，故無法判斷固定資產及存貨之實際價格，所以無法確定
      當時一點零公司的總資產是否確為2552萬8521元等語，是
      當時一點零公司之實際資產究係多少？已無從得知。又本
      院民事執行處（下稱民事執行處）曾於92年6 月12日，前
      往桃園縣觀音鄉○○村○○路○ 段1568之3 號，查封一點
      零公司之財產，查封物品包括裁切機、壓模機及截斷機、
      乾燥箱、沖孔機、保護膜貼附機、玻璃切割機、恒溫恒濕
      試驗機、投影機、熱框壓機、線性檢測機、半自動熱壓機
      、拉力機、熱壓機、描圖臺、自動點膠機、空氣浴塵櫃、
      洗衣機、刮刀研磨機及辦公桌、椅、沙發、電腦主機、電
      腦螢幕、會議桌等物，上開查封物品，經民事執行處送請
      桃園縣商業會鑑定價格，經鑑定後，認總價值為20萬7100
      元，有民事執行處92年度執字第15121 號影卷可參，而證
      人薛守宏會計師亦曾至一點零公司觀音廠抽樣盤點機器設
      備，當時廠內尚有保護膜貼合機、手動基準孔沖孔機、點
      膠機、拉壓力測試機、裁斷機、脫泡攪拌機、線性測試專
      用機、投影機、電腦、辦公設備等物（參93年度偵續字第
      190 號C 卷第36至第39頁），業據證人薛守宏會計師證述
      在卷，復證稱：上開C 卷第36頁底下註明一點零公司與志
      聖簽訂附條件買賣，尚欠志聖278 萬3550元等語，經查核
      審視比較民事執行處之查封物品清單與薛守宏會計師所作
      之一點零公司觀音廠內現有設備表，其中機器設備部分固
      有差異，然大部分機器設備均相同，且查封物品清單之辦
      公設備種類、數量繁多，不亞於薛守宏會計師所作之現有
      設備表，然查封物品之總價，經專業鑑價單位鑑定，僅值
      20萬7100元，則當時一點零公司之固定資產，若經專業鑑
      價人員鑑定，其價值亦應不高，而上開查封物品最後均由
      一點零公司之債權人東元電機股份有限公司承受，有民事
      執行處92年度執字第15121 號影卷可參，且一點零公司之
      實際資產究係多少？無從知悉，難認被告有侵占之犯行。
（七）就一點零公司確有委託邱垂睿建築師製圖，並支付350 萬
      元予邱垂睿建築師乙節，證人邱垂睿建築師證稱：其受被
      告委託製圖，受託費共700 多萬元，其只收350 萬元，因
      為建廠已完成大部分的圖樣，還有1 部分未完成，該350
      萬元被告是開支票給伊，其再存入銀行帳戶等語，並提出
      各類所得扣繳暨免扣繳憑單、第一商業銀行活期存款存摺
      明細、建造執照申請書、一點零公司南科廠案酬金暫結建
      議影本等資料為證。
六、綜上，本件並無積極證據足資證明被告有聲請人等所指詐欺
    、偽造文書及侵占欺犯行。此外，復查無其他積極之證據，
    足以證明被告有上開犯行，自屬不能證明被告犯罪。基上說
    明，原不起訴及駁回再議處分書以被告犯罪嫌疑不足為由，
    分別為不起訴處分或駁回聲請人再議之聲請，經核其等之認
    定，均已敘明其理由及所憑依據，且論證理由亦無違反經驗
    法則、論理法則或其他證據法則之處。聲請意旨指摘原檢察
    官採證有誤，揆諸上述，並無理由，應予駁回，爰裁定如主
    文。
據上論斷，應依刑事訴訟法第258 條之3 第2 項前段，裁定如主
文。
中　　華　　民　　國　　96　　年　　12　　月　　31　　日
              刑事第十一庭  審判長法　官  蔡榮澤
                                  法  官  魏于傑
                                  法  官  林蕙芳
以上正本證明與原本無異。
如不服本裁定，應於裁定送達後5 日內向本院提出抗告狀。
    　　　　　　　　　　　　 　　書記官　 李佩玲
中　　華　　民　　國　　97　　年　　1 　　月　　4 　　日
